【裁判字號】    98,抗,123
【裁判日期】    980603
【裁判案由】    聲明異議
【裁判全文】
臺灣高等法院臺南分院民事裁定  98年度抗字第123號
抗  告  人  乙○○
相  對  人  甲○○
上列當事人間聲請履行同居強制執行事件，抗告人對於臺灣嘉義
地方法院司法事務官駁回其聲請之裁定（97年度執字第36628號
）聲明異議，對於中華民國98年4月24日臺灣嘉義地方法院所為
裁定（98年度事聲字第17號），提起抗告，本院裁定如下：
    主  文
抗告駁回。
抗告程序費用新臺幣壹仟元由抗告人負擔。
    理  由
一、本件原法院以：查不可代替行為，係指給付內容之行為不具
    代替性，債務人本身不為該行為，即不能達原來請求之目的
    。申言之，給付內容之行為，或因事實上、法律上不可能由
    第三人為之，或雖可能由第三人為之，但不能與債務人自己
    所為，發生同樣經濟上或法律上之效果者，均屬不可代替之
    行為。不可代替行為，雖應以間接強制之方法執行，但並非
    所有不可代替行為均得依間接強制之方法執行；夫妻同居之
    義務，因強制債務人之意思，有違現代文化觀念而不適於間
    接強制，因此，強制執行法第128條第2項特別規定，夫妻同
    居之判決，不適用同法條第1項間接強制之規定。最高法院
    27年抗字第63號判例亦揭明履行同居之請求不得強制執行，
    不論直接或間接強制執行，皆在禁止之列。是抗告人主張強
    制執行法第128條第2項規定，僅係不得拘束身體之自由而為
    直接之強制執行，對於拘束身體之自由以外之方式並不在禁
    止之列，並據以請求相對人容許其進入嘉義市○○路35巷14
    號7樓之5（下稱系爭房屋）居住，及命相對人交付系爭房屋
    大門鑰匙，自難准許。況系爭房屋已由第三人何玲姿向相對
    人購買並居住之事實，有相對人提出經公證之房屋買賣契約
    書（影本）為證，並經原法院民事執行處囑請嘉義市政府警
    察局第一分局查明無誤，自無由使抗告人進入第三人居住之
    系爭房屋或命相對人交付大門鑰匙等詞，因認原法院司法事
    務官駁回抗告人請求強制執行之聲請，並無不合；抗告人對
    之聲明異議（誤為抗告），非有理由，而裁定駁回抗告人之
    異議。抗告人對之提起抗告則以：依國軍老舊眷村改建條例
    第24條第1項規定，由主管機關配售之住宅，除依法繼承者
    外，承購人自產權登記之日起未滿五年，不得自行將住宅及
    基地出售、出典贈與或交換。則若相對人將系爭房屋出售予
    何玲姿，其買賣行為亦因違反上開規定，應屬無效；又本件
    係對物強制執行，自不適用最高法院27年抗字第63號判例。
    且伊於民國97年3月14日即以存證信函通知相對人不得再訂
    立假租約，並應與伊履行同居，則何玲姿是否有在系爭房屋
    居住，並不影響相對人履行交付鑰匙之義務云云，為其論據
    。
二、按強制執行應依執行名義為之（最高法院81年台抗字第114
    號判例參照），應為如何之執行，則依執行名義之內容定之
    （最高法院63年台抗字第376號判例參照）。查本件抗告人
    係以本院95年度家上字第85號民事判決及最高法院96年度台
    上字第358號民事裁定為執行名義（下稱系爭執行名義），
    向原法院對相對人請求(一)容許伊進入系爭房屋居住，(二)命相
    對人交付系爭房屋之大門鑰匙（見原法院執行卷附），惟系
    爭執行名義，本院確定判決係命相對人與抗告人履行同居，
    而不及於其他事項。而抗告人向原法院聲請強制執行之上開
    內容，並非系爭執行名義之範圍，原法院不予強制執行，已
    難認為不合。況「命夫妻之一方同居之判決，既不得拘束身
    體之自由而為直接之強制執行，民事訴訟執行規則（舊）第
    88條第1項所定，間接強制之執行方法，依同條第2項之規定
    又屬不能適用，此種判決自不得為強制執行。」（最高法院
    27年抗字第63號判例參照）。可見履行同居之判決不得以直
    接或間接強制之方法命相對人履行，此觀強制執行法第128
    條第2項之規定自明，則抗告人以系爭命履行同居之執行名
    義，請求為前述內容之強制執行，亦難准許。至系爭房屋是
    否因違反國軍老舊眷村改建條例第24條第1項規定而無效，
    並不能否定嘉義市政府警察局第一分局查明系爭房屋目前由
    第三人何玲姿設籍居住之事實（見原法院執行卷附該分局98
    年3月2日嘉市警一偵字第0980022321號函），抗告人既未能
    舉證證明相對人仍居住系爭房屋或對系爭房屋尚有管領支配
    權限，則其請求繼續對相對人為前述內容之強制執行，即難
    認為有據，要難准許。原法院司法事務官因而駁回抗告人前
    述內容之強制執行聲請，並無不合。抗告人對之聲明異議，
    並非有理，原法院因而裁定駁回抗告人之聲明異議，經核於
    法洵無違誤。抗告論旨，猶執前詞，指摘原裁定不當，求予
    廢棄，不能認為有理由，應予駁回。
三、據上論結，本件抗告為無理由，依強制執行法第30條之1，
    民事訴訟法第495條之1第1項、第449條第1項、第95條、第7
    8條，裁定如主文。
中    華    民    國    98    年    6     月    3     日
                  民事第一庭    審判長法  官    林金村
                                      法  官    張世展
                                      法  官    蘇清恭
上為正本係照原本作成。
如不服本裁定，僅得於收受本裁定正本送達後10日內以適用法規
顯有錯誤為理由，向本院提出再抗告狀（須附繕本）依法應繳納
抗告費新台幣1千元，並委任律師為訴訟代理人，始可再抗告於
最高法院。
中    華    民    國    98    年    6     月    3     日
                                      書記官    李梅菊
【附記】
民事訴訟法第495條之1第2項準用同法第466條之1第1、2項規定
：
(1)對於第二審判決上訴，上訴人應委任律師為訴訟代理人。但上
  訴人或其法定代理人具有律師資格者，不在此限。
(2)上訴人之配偶、三親等內之血親、二親等內之姻親，或上訴人
  為法人、中央或地方機關時，其所屬專任人員具有律師資格並
  經法院認為適當者，亦得為第三審訴訟代理人。
民事訴訟法第466條之2：
上訴人無資力委任訴訟代理人者，得依訴訟救助之規定，聲請第
三審法院為之選任律師為其訴訟代理人。


司法院資訊處製作；財團法人民間司法改革基金會備份。
